臺灣高雄地方法院刑事判決　　　　　　　96年度訴字第1135號
公　訴　人　臺灣高雄地方法院檢察署檢察官
被　　　告　甲○○
上列被告因偽造文書等案件，經檢察官提起公訴（96年度偵緝字
第200 號，起訴書誤載為「95」年度偵緝字第200 號），被告於
本院準備程序中為有罪之陳述，經合議庭裁定由受命法官依簡式
審判程序獨任審理，判決如下：
    主  文
甲○○連續犯行使偽造私文書罪，處有期徒刑伍月，如易科罰金
，以銀元參佰元即新台幣玖佰元折算壹日。緩刑貳年。未扣案如
附表一編號一至九所示簽帳單顧客收執聯共拾玖紙；如附表一編
號一至九所示簽帳單商店存根聯上偽造之「陳惠娟」署名共玖枚
、「Wu shu ching」署名共柒枚，均沒收。
    事  實
一、甲○○於民國95年5 月20日19時30分許，在高雄縣岡山鎮壽
    天99號玉山商業銀行岡山分行前水溝旁，發現乙○○（原名
    吳淑靖，起訴書誤載乙○○為原名）前於同日16時30分許，
    放置於停放在高雄縣岡山鎮○○○路某處機車置物箱內而遭
    竊之台北富邦商業銀行（下稱台北富邦銀行）卡號為0000-0
    00 0-0000-0000號信用卡1 張掉落於地面，為脫離本人持有
    之物，竟意圖為自己不法之所有，予以撿拾後侵占入己，僭
    行所有權人之地位。並又基於意圖為自己不法所有及行使偽
    造私文書之概括犯意，於如附表一所示編號一至九所示之時
    間，持前開拾得之信用卡，至如附表一編號一至九所示之地
    點，佯以係乙○○本人，盜刷前開信用卡，並擅自在附表一
    編號一至九備註欄所示各該簽帳單顧客簽名欄中，偽造「陳
    惠娟」之署名共11枚及上開信用卡背面之簽名「Wu shu
    ching 」署名共9 枚，表示係信用卡持有人同意依信用卡契
    約之條款付款，並將前開簽帳單交還服務人員核對並據以提
    供服務及向台北富邦銀行請款之用，致台北富邦銀行陷於錯
    誤並代墊付消費款項共計新台幣（下同）45,666元，甲○○
    因而獲得所選購之物品，足生損害於乙○○、「陳惠娟」及
    台北富邦銀行；另承前意圖為自己不法所有之概括犯意，於
    如附表一所示編號十、十一所示之時間，持上開拾得信用卡
    ，至如同附表編號十、十一所示之地點，亦以同上方式佯稱
    係乙○○本人，盜刷前開信用卡購物，惟均因刷卡未成功而
    未能得逞。嗣於95年6 月28日乙○○接獲台北富邦銀行信用
    卡消費明細及帳單後，經與銀行人員聯絡確認後，始知上情
    並報警循線查獲。
二、案經高雄縣政府警察局岡山分局報告臺灣高雄地方法院檢察
    署檢察官偵查起訴。
    理  由
一、本件被告甲○○所犯為死刑、無期徒刑或最輕本刑為3 年以
    上有期徒刑以外之罪，其於準備程序中就被訴事實為有罪之
    陳述，經法官告知簡式審判程序之旨，並聽取公訴人之意見
    後，依刑事訴訟法第273 條之1 第1 項規定，合議庭裁定由
    受命法官獨任進行簡式審判程序，合先敘明。
二、上開事實，業據被告迭於警詢、偵查及本院審理中均坦承不
    諱，核與證人即被害人乙○○於警詢中指述其信用卡失竊情
    節相符，且有台北富邦銀行信用卡消費明細及帳單、盜刷明
    細、監視器錄影畫面翻拍照片2 張（警卷第7-11頁）、台北
    富邦銀行95年9 月13日北富信卡字第1037號函所附簽單影本
    8 張（偵字卷第7- 13 頁）、同行96年3 月26日北富信卡字
    第0258號函暨所附簽單影本8 張、公務電話紀錄1 紙（院卷
    第14-20 、40-1頁）附卷可稽，足認被告上開自白與事實相
    符，堪予採為本件論罪科刑之依據；又被告持上開信用卡至
    特約商店盜刷之行為，致被害人乙○○之信用遭質疑，形式
    上並認係「陳惠娟」之人所消費，且使各該特約商店陷於錯
    誤而交付被告財物，復使台北富邦銀行無法回收代墊款項，
    是被告此舉自足生損害於被害人乙○○、「陳惠娟」、各該
    特約商店及台北富邦銀行，亦堪認定。綜上，本件事證明確
    ，其犯行堪予認定，應依法論科。
三、論罪科刑：
（一）按行為後法律有變更者，適用行為時之法律，但行為後之
      法律有利於行為人者，適用最有利於行為人之法律，刑法
      第2 條第1 項定有明文。被告行為後，如附表二所示之刑
      法相關條文均於94年2 月2 日修正公布，並於被告行為後
      之95年7 月1 日施行，經整體比較後，裁判時法因未較有
      利於被告，自應適用被告行為時法，合先敘明。
（二）次按信用卡簽帳單，係持卡人向特約商店消費後，簽署持
      卡人之姓名，由特約商店將第1 聯交持卡人收執，第2 聯
      則由特約商店取回，再由特約商店提供簽帳單交與收單機
      構存查，據以向發卡銀行請款。該簽帳單由持卡人簽名，
      即表示持卡人同意依據其與發卡銀行間之約定，對其所購
      物品或接受服務，均應按簽帳單之消費金額，付款與發卡
      銀行。故持卡人於簽帳單簽名，係對所簽金額負擔付款之
      義務，性質上屬消費付款契約書，亦為私文書（最高法院
      90年度台上字第6898號判決意旨參照）。
（三）核被告係犯刑法第337 條侵占脫離本人持有之物罪；其如
      附表一編號一至九所為，係犯刑法第216 條、第210 條行
      使偽造私文書罪及同法第339 條第1 項之詐欺取財既遂罪
      ；如附表一編號十至十一所為，係犯刑法第339 條第3 項
      、第1 項之詐欺取財未遂行為。被告於簽帳單上偽造署名
      之行為，係偽造私文書之階段行為，不另論罪；被告偽造
      簽帳單後復持以行使之，其偽造私文書之低度行為為行使
      偽造私文書之高度行為所吸收，亦不另論罪；被告先後9
      次詐欺取財既遂、2 次詐欺取財未遂之犯行；先後9 次行
      使偽造私文書之犯行，均時間緊接，觸犯構成要件相同之
      罪，顯係基於概括犯意為之，均爰依修正前刑法第56條規
      定，分別論以連續詐欺取財既遂、連續行使偽造私文書之
      一罪，並均依法加重其刑。公訴意旨雖僅論及如附表編號
      一至八所示之犯行，惟其與未論及之附表一編號九至十一
      部分，既有上述連續犯之裁判上一罪關係，則未論及部分
      自亦為起訴效力所及，本院自得審酌，附此敘明。另被告
      上開所犯侵占遺失物罪、連續行使偽造私文書罪、連續詐
      欺取財罪3 罪間，有方法及目的之牽連關係，應依修正前
      刑法第55條後段之規定，以較重之行使偽造私文書罪論處
      。至起訴書所認被告以一偽簽署名行為觸犯行使偽造私文
      書及詐欺罪名，為想像競合犯；另所犯侵占遺失物及行使
      偽造私文書2 罪間，係犯意各別，罪名有異，而屬分論併
      罰之關係，然查：被告在簽單偽造署名後，尚須持該偽造
      簽單交付店家而行使，以遂其詐欺犯行，是尚難認係一偽
      簽署名行為所犯；又信用卡本身之財產價值甚低，常人拾
      獲來路不明之信用卡，其目的主要係為盜刷獲利，而本件
      被告亦於本院審理中當庭陳稱：伊因經濟狀況不佳，主要
      是要拿信用卡去盜刷購買日用品等語在卷（院卷第35-36
      頁），故上開3 罪應係屬方法及目的牽連關係之牽連犯無
      訛，故起訴書認係有想像競合、數罪併罰關係，乃有誤會
      。
（四）爰審酌被告任意侵占脫離他人持有物，增加被害人尋回被
      害財物之困難性，已有可議，且竟冒充被害人名義持其信
      用卡刷卡消費，對被害人及發卡銀行、特約商店造成信用
      上或財產上之損害與困擾，惟念其犯後尚知坦承犯行，態
      度良好，且其刷卡得利之金額非鉅，並於96年2 月13日業
      向台北富邦銀行將其盜刷消費款共計45,666元全數清償完
      畢，有上開銀行於96年3 月22日出具之信用卡繳款證明1
      紙在卷可查（院卷第39頁），其除於83年間因賭博案件經
      本院判處罰金銀元5,000 元確定並執行完畢之前科外，別
      無其他犯罪科刑之紀錄，有臺灣高等法院被告前案紀錄表
      1 紙存卷可考，素行尚可等一切情狀，量處如主文所示之
      刑，並考量被告係高職畢業，現以發送海報為業，月收入
      平均約11,000元至12,000元左右，經濟狀況普通等情（院
      卷第37頁），諭知如易科罰金之折算標準。末查，被告前
      未曾因故意犯罪受有期徒刑以上刑之宣告，且犯後坦承罪
      行，態度良好，並業向被害人台北富邦銀行繳清其盜刷消
      費之款項，均業如前述，本院認被告經此教訓，當知所警
      惕，信無再犯之虞，本院認所宣告之刑以暫不執行為適當
      ，併予宣告緩刑2 年。
（五）如附表一編號一至九所示簽帳單中之顧客收執聯，為被告
      所有供行使偽造私文書、詐欺取財犯罪所用之物，雖未扣
      案，但無證據證明已滅失，爰依刑法第38條第1 項第2 款
      規定，宣告沒收之，而該等簽帳單中如附表一編號一、七
      所示偽造之「陳惠娟」及「Wu shu ching」署名部分，因
      簽帳單已宣告沒收之，故不再諭知沒收（其餘感熱式簽單
      顧客收執聯上並無簽名）；至如附表一至九所示簽帳單之
      特約商店存根聯共9 紙，因已交付各該特約商店，均非被
      告所有之物，爰不予宣告沒收，惟附表一編號一至九所示
      簽帳單特約商店存根聯上偽造之「陳惠娟」簽名9 枚、「
      Wu shu ching」簽名7 枚，不問屬於犯人與否，均應依刑
      法第219 條之規定，宣告沒收之。
四、應依刑事訴訟法第299 條第1 項前段、第284 條之1 、第27
    3 條之1 第1 項，刑法第2 條第1 項前段、第74條第1 項第
    1 款，修正前刑法第56條、第216 條、第210 條、第339 條
    第1 項、第55條後段、第41條第1 項前段、第38條第1 項第
    2 款、第219 條，罰金罰鍰提高標準條例第1 條前段，修正
    前罰金罰鍰提高標準條例第2 條，現行法規所定貨幣單位折
    算新台幣條例第2 條，判決如主文。
本案經檢察官丙○○到庭執行職務。
中　　華　　民　　國　　96　　年　　5 　　月　　8 　　日
                  刑事第十六庭  法　官  蔣志宗
以上正本證明與原本無異。
如不服本判決，應於判決送達後10日內，向本院提出上訴狀。
中　　華　　民　　國　　96　　年　　5 　　月　　8 　　日
                                書記官  洪育祺
 ┌────────────────────────────────────┐
 │附表一                                                                  │
 ├──┬───────┬─────────┬───────┬───────┤
 │編號│  盜刷時間    │ 盜刷地點         │  盜刷金額    │偽造署名之數量│
 │    │              │                  │              │              │
 ├──┼───────┼─────────┼───────┼───────┤
 │一  │ 95年5月21日10│高雄市楠梓區土庫一│ 9,566元。    │「陳惠娟」及「│
 │    │ 時16分許     │路60號台糖楠梓量販│              │Wu shu ching  │
 │    │              │店。              │              │」之署名各2 枚│
 │    │              │                  │              │（傳統2 聯式簽│
 │    │              │                  │              │單）          │
 ├──┼───────┼─────────┼───────┼───────┤
 │二  │ 95年5月28日12│高雄市○○區○○路│ 2,090元。    │「陳惠娟」署名│
 │    │ 時39分許。   │106號米蘭皮鞋店。 │              │1 枚（感熱式簽│
 │    │              │                  │              │單）          │
 ├──┼───────┼─────────┼───────┼───────┤
 │三  │ 95年5月28日12│高雄市○○區○○路│ 2,300元。    │「陳惠娟」署名│
 │    │ 時50分許。   │106號米蘭皮鞋店。 │              │1 枚（感熱式簽│
 │    │              │                  │              │單）          │
 ├──┼───────┼─────────┼───────┼───────┤
 │四  │95年5月28日13 │高雄市○○區○○路│ 4,500元。    │「陳惠娟」及「│
 │    │時17分許。    │67號1 樓名佳美精緻│              │Wu shu ching  │
 │    │              │生活館。          │              │」之署名各1 枚│
 │    │              │                  │              │（感熱式簽單）│
 │    │              │                  │              │              │
 ├──┼───────┼─────────┼───────┼───────┤
 │五  │95年5月30日12 │高雄市○○區○○路│ 4,300元。    │「陳惠娟」及「│
 │    │時18分許。    │81號1 樓俏媽咪孕婦│              │Wu shu ching  │
 │    │              │專賣店。          │              │」之署名各1 枚│
 │    │              │                  │              │（感熱式簽單）│
 ├──┼───────┼─────────┼───────┼───────┤
 │六  │95年5月31日14 │高雄市楠梓區楠都東│ 2,360元。    │「陳惠娟」及「│
 │    │時4分許。   　│路207號1樓EOOE加大│              │Wu shu ching  │
 │    │              │尺碼。            │              │」之署名各1 枚│
 │    │              │                  │              │（感熱式簽單）│
 ├──┼───────┼─────────┼───────┼───────┤
 │七  │95 年6月3日14 │高雄市楠梓區土庫一│ 1,560元      │「陳惠娟」及「│
 │    │時30分許。    │路60號台糖楠梓量販│              │W u shu ching │
 │    │              │店。              │              │」之署名各2 枚│
 │    │              │                  │              │（傳統2 聯式簽│
 │    │              │                  │              │單）          │
 ├──┼───────┼─────────┼───────┼───────┤
 │八  │95 年6月4日11 │高雄市楠梓區楠梓新│ 9,490元      │「陳惠娟」及「│
 │    │時56分許。    │路242號順發3C 量販│              │W u shu ching │
 │    │              │店。              │              │」之署名各1 枚│
 │    │              │                  │              │（感熱式簽單）│
 ├──┼───────┼─────────┼───────┼───────┤
 │九  │95年6 月17日16│高雄市○○區○○路│ 9,500元。    │「陳惠娟」及「│
 │    │時45 分許。　 │695 號1 樓震旦通訊│              │Wu shu ching  │
 │    │              │高雄右昌店。      │              │」之署名各1 枚│
 │    │              │                  │              │（感熱式簽單）│
 ├──┼───────┼─────────┼───────┼───────┤
 │十  │95年5 月22日21│高雄縣梓官鄉○○路│ 6,460元      │刷卡未成功；無│
 │    │時01分許。    │215 號1 樓尚美銀樓│              │簽單          │
 │    │              │。                │              │              │
 ├──┼───────┼─────────┼───────┼───────┤
 │十一│95年6 月20日11│高雄縣岡山鎮○○路│ 195元        │刷卡未成功；無│
 │    │時49分許。    │167 號柳橋加油站。│              │簽單          │
 │    │              │                  │              │              │
 └──┴───────┴─────────┴───────┴───────┘
┌───────────────────────────────────┐
│附表二                                                                │
├────────┬────────┬────────┬────────┤
│規定名稱        │修正前規定      │修正後規定      │新舊法個別比較結│
│                │                │                │論與理由        │
├────────┼────────┼────────┼────────┤
│刑法第339 條第1 │法定刑中罰金數額│依刑法施行法第一│適用舊法（仍依罰│
│項、第2 項，第  │以銀元計算，並依│條之一規定，法定│金罰鍰提高標準條│
│349 條第1項     │罰金罰鍰提高標準│刑中罰金數額改以│例第一條規定提高│
│                │條例第1 條規定提│新臺幣計算。提高│法定刑中罰金數額│
│                │高法定刑中罰金數│法定刑中罰金數額│十倍）。新法並無│
│                │額二倍至十倍。  │至三十倍。      │較有利於被告。  │
├────────┼────────┼────────┼────────┤
│刑法第56條連續犯│連續數行為而犯同│刪除。          │適用舊法。      │
│                │一罪名者，以一罪│                │本件被告前後多次│
│                │論。但得加重其刑│                │詐欺取財既、未遂│
│                │至二分一。      │                │犯行，於舊法時期│
│                │                │                │可論以連續犯，於│
│                │                │                │新法時則應分論併│
│                │                │                │罰，較不利於被告│
│                │                │                │。              │
├────────┼────────┼────────┼────────┤
│刑法第55條牽連犯│犯一罪而其方法或│刪除。          │適用舊法。      │
│                │結果之行為犯他罪│                │被告所犯侵占遺失│
│                │名者，從一重處斷│                │物罪、連續詐欺取│
│                │。              │                │財罪、行使偽造私│
│                │                │                │文書罪等3 罪，於│
│                │                │                │舊法時期可論以牽│
│                │                │                │連犯從一重處罰，│
│                │                │                │於新法時則應分論│
│                │                │                │併罰，較不利於被│
│                │                │                │告。            │
├────────┼────────┼────────┼────────┤
│刑法第41條第1 項│犯最重本刑為五年│犯最重本刑為五年│適用舊法（並適用│
│易科罰金折算標準│以下有期徒刑以下│以下有期徒刑以下│罰金罰鍰提高標準│
│                │之罪，而受六個月│之罪，而受六個月│條例第二條之規定│
│                │以下有期徒刑或拘│以下有期徒刑或拘│提高折算之罰金數│
│                │役之宣告，因身體│役之宣告者，得以│額，且為免與修正│
│                │、教育、職業、家│新臺幣一千元、二│後刑法第四十一條│
│                │庭之關係或其他正│千元、三千元折算│第一項所定易科罰│
│                │當事由，執行顯有│一日，易科罰金。│金折算標準改採新│
│                │困難者，得以一元│但確因不執行所宣│臺幣計算產生混淆│
│                │以上三元以下折算│告之刑，難收矯正│誤解起見，另引用│
│                │一日，易科罰金。│之效，或難以維持│現行法規所定貨幣│
│                │但確因不執行所宣│法秩序者，不在此│單位折算新臺幣條│
│                │告之刑，難收矯正│限。            │例第二條明定易科│
│                │之效，或難以維持│                │罰金折算標準及折│
│                │法秩序者，不在此│                │算新臺幣之數額，│
│                │限。            │                │以資明確）。新法│
│                │                │                │之易科罰金折算標│
│                │                │                │準較高，需較多之│
│                │                │                │罰金始能換刑，較│
│                │                │                │不利於被告。    │
└────────┴────────┴────────┴────────┘
附錄本案論罪科刑法條全文：
刑法第210條：
  偽造、變造私文書，足以生損害於公眾或他人者，處5年以下
  有期徒刑。
刑法第216條：
  行使第210條至第215條之文書者，依偽造、變造文書或登載不
  實事項或使登載不實事項之規定處斷。
刑法第339條
  意圖為自己或第三人不法之所有，以詐術使人將本人或第三人
  之物交付者，處5 年以下有期徒刑、拘役或科或併科1 千元以
  下罰金。
  以前項方法得財產上不法之利益或使第三人得之者，亦同。
  前二項之未遂犯罰之。
刑法第337條
  意圖為自己或第三人不法之所有，而侵占遺失物、漂流物或其
  他離本人所持有之物者，處五百元以下罰金。
